臺灣臺中地方法院刑事判決　　　　　　　　　　　　　九十一年度自字第六八五號
　　自　訴　人　乙○○○工程有限公司
　　代　表　人　簡淑卿
　　代　理　人　江順雄律師
　　　　　　　　黃建雄律師
　　被　　　告　甲○○
右列被告因詐欺案件，經自訴人提起自訴，本院判決如左：
    主  文
本件自訴不受理。
    理  由
一、自訴意旨略以：被告甲○○為松霖綠化工程有限公司（下稱松霖公司）之負責人
    ，明知松霖公司並無支付能力，亦無支付意願，意圖為自己及松霖公司不法之所
    有，於民國八十九年十二月十八日至自訴人乙○○○工程有限公司（下稱富鈺公
    司），代表松霖公司與自訴人公司簽訂鋼板椿租賃契約，向自訴人承租鋼板椿及
    角椿，以使用於西濱決速道路之ＷＨ０六標工程中，自訴人均已依約交付鋼板椿
    及角椿予松霖公司於上開工地上，詎迄工程完工時，松霖公司分文未付，且尚有
    鋼板椿九米九十支、七米一百七十九支、角椿九米一支、七米三支未還，履經催
    告未還，嗣自訴人公司持松霖公司為支付部分租金所簽發之支票聲請支付命令，
    取得確定執行名義後，對松霖公司唯一所有之車輛聲請法院強制執行，該車輛經
    臺灣嘉義地方法院民事執行處於九十一年一月二十五日查封並交付松霖公司保管
    後，竟不知去向，致法院無從鑑價拍賣，自訴人僅取得債權憑證，自訴人始知受
    騙，因認被告涉犯刑法第三百三十九條第一項詐欺取財罪嫌云云。
二、按同一案件經檢察官依第二百二十八條規定開始偵查者，不得再行自訴，刑事訴
    訟法第三百二十三條第一項前段著有明文。次按同一案件，經檢察官依刑事訴訟
    法第二百二十八條規定開始偵查者，不得再行自訴；又不得提起自訴而提起者，
    應諭知不受理之判決，而應諭知不受理之判決，並得不經言詞辯論為之，同法第
    三百二十三條第一項前段、第三百三十四條、第三百四十三條、第三百零七條分
    別定有明文。復按公訴與自訴就單一性案件之事實而言，俱有一部起訴效力及於
    全部之適用。故此所謂同一案件，係指同一被告之同一事實，且所謂同一事實，
    應包括裁判上一罪或實質上一罪之連續犯、牽連犯、想像競合犯、結合犯、常業
    犯之全部事實，初不因前後案罪名有所差異或多寡不一而受影響，亦不因自訴人
    與檢察官所主張罪名不同而有異。是以在裁判上具有單一性不可分關係之事實上
    一罪及法律上一罪之全部事實，只須自訴之後案與檢察官開始偵查之前案各所涉
    及之全部事實，從形式上觀察，如皆成罪，具有裁判上不可分之一罪關係，而前
    後二案之事實有部分相同時，即屬同一案件。又所謂「開始偵查」者，係指檢察
    官依刑事訴訟法第二百二十八條之規定，知有犯罪嫌疑而開始偵查者而言，不因
    檢察署就該案所分案號而有差異，且包括檢察官指揮檢察事務官及司法警察關或
    司法警察調查犯罪及蒐證而言（最高法院九十年度台上字第二四三三號判決、九
    十一年度台上字第一六二號判決參照）。
三、查本件自訴人於民國九十一年八月十九日對被告甲○○提起詐欺自訴，有經本院
    收文之自訴狀一份在卷可憑；而自訴人早於九十一年三月二十一日，即就被告簽
    定上開鋼板椿租賃契約時，於該上開契約連帶保證人欄盜用案外人建章營造有限
    公司（下稱建章公司）印章及偽造案外人薛文夫之署押，以表示案外人建章公司
    、薛文夫為該租賃契約之連帶保證人，並交付富鈺公司而行使之事實向臺灣嘉義
    地方法院檢察署提起偽造文書之告訴，而該署檢察事務官並於九十一年五月三十
    日訊問該案證人黃偉享等情，有刑事告訴狀、訊問筆錄各一份附於臺灣嘉義地方
    法院檢察署九十一年度發查字第三二二號偽造文書案卷內可憑，業經本院調借上
    開卷核閱屬實。上開偽造文書犯行，復經臺灣嘉義地方法院檢察署檢察官以九十
    一年度偵字第六四四九號聲請簡易判決處刑，有該署檢察官聲請簡易判決處刑書
    影本一件在卷可參。且經互核前開臺灣嘉義地方法院檢察署九十一年度發查字第
    三二二號、九十一年度他字第七九五號、九十一年度偵字第六四四九號偽造文書
    案卷及本件詐欺案卷，依自訴人指訴內容係被告簽約詐得鋼板椿、角椿等物使用
    ，復於該契約連帶保證人欄盜用案外人建章公司印章及偽造案外人薛文夫之署押
    ，以表示案外人建章公司、薛文夫為該租賃契約之連帶保證人，並交付自訴人而
    行使之，雖自訴人就此詐欺部分向本院提起自訴，另就偽造文書部分向臺灣嘉義
    地方法院檢察署提出告訴，本件自訴人自訴被告詐欺部分之後案，與前開自訴人
    提出偽造文書告訴而為檢察官開始偵查之偽造文書之前案，各所涉及之全部事實
    ，從形式上觀察，如皆成罪，應具方法結果之裁判上一罪關係，而屬同一案件。
    從而，自訴人對於被告所涉犯之同一詐欺案件，於檢察官開始偵查後，再提起自
    訴，爰不經言詞辯論，諭知被告自訴不受理之判決。
四、自訴人之代理人於本院調查時聲請移轉管轄至臺灣嘉義地方法院云云，惟查自訴
    人具狀時陳稱簽約地係臺中縣大肚鄉○街村○○街一八三之一號自訴人公司處，
    犯罪地為本院轄區云云，而自訴人之員工李明進復於本院調查時證稱被告均係打
    電話至自訴人公司處洽談簽約事宜云云，顯見依自訴人主張及證人李明進所述均
    以自訴人公司址為被告之犯罪地，本院自有管轄權，自無從為管轄錯誤之判決，
    更無從依自訴人之聲請移轉管轄至臺灣嘉義地方法院，附此敘明。
據上論結，應依刑訴訟法第三百二十三條第一項、第三百三十四條、第三百四十三條
、第三百零七條，判決如主文。
中      華      民      國      九十一      年    十二    月    十六    日
                                    臺灣臺中地方法院刑事第二庭
                                        法  官  陳  葳
右正本證明與原本無異
如不服本判決，應於收受本判決後十日內向本院提出上訴書狀，其未敘述上訴理由者
，並得於提起上訴後十日內向本院補提理由書狀（均須按他造當事人之人數附繕本）
「切勿逕送上級法院」
                                        書記官
中      華      民      國      九十一      年    十二    月    十六    日
